【裁判字號】    94,交聲,697
【裁判日期】    950105
【裁判案由】    聲明異議
【裁判全文】
臺灣彰化地方法院交通事件裁定         94年度交聲字第697號
原處分機關  交通部公路總局臺中區監理所彰化監理站
受處分人即
異  議  人  甲○○
上列受處分人因違反道路交通管理處罰條例案件，對於交通部公
路總局臺中區監理所彰化監理站94年10月4 日所為之處分（原處
分：彰監四字第裁64─ABX923925 號），聲明異議，本院裁定如
下：
    主  文
異議駁回。
    理  由
一、聲明異議意旨以：原處分機關以異議人即受處分人甲○○於
    民國91年8 月3 日下午4 時5 分，駕駛車牌號碼Y5—0070號
    自用小客車，行經臺北市○○街、民生路口處闖紅燈且駕駛
    人未繫安全帶，遭警員以異議人違反道路交通管理處罰條例
    第53條第1 項及第31條第1 項規定，開立舉發違反道路交通
    管理事件通知單（下稱舉發通知單）逕行舉發，經原處分機
    關裁決罰鍰新臺幣（下同）6,900 元，然異議人已於裁決書
    規定時間即94年11月2 日向郵局寄發匯票繳納罰鍰，然因郵
    局寄送延誤致原處分機關以異議人逾期繳納命補繳1 倍罰鍰
    ，是異議人並未逾期繳納，為此聲明異議云云。
二、按受處分人不服道路交通管理處罰條例第8 條所定主管機關
    所為之處罰者，得於接到裁決書之翌日起20日內，向管轄地
    方法院聲明異議，道路交通管理處罰條例第87條第1 項定有
    明文。又聲明異議應以司法狀紙，敘述異議之理由，提出於
    原處分機關為之，交通法庭認聲明異議不合法律上之程式或
    其異議權已經喪失者，應以裁定駁回之，道路交通案件處理
    辦法第13條、第18條第1 項前段亦分別定有明文。
三、經查，原處分機關前開94年10月4 日彰監四字第裁64─ABX9
    23925 號裁決書送達時，因未獲會晤異議人本人，係由具有
    識別能力之同居人即其弟邱建銘於94年10月6 日收受，此有
    交通部公路總局臺中區監理所彰化監理站（下稱彰化監理站
    ）94年11月25日中監彰字第0940030686號函檢附之彰化監理
    站裁決書及送達證書影本各1 份附卷可稽。故異議人如對原
    處分機關前開裁決不服欲提起異議，依照上述說明，其20日
    之異議期間應自94年10月7 日（即其收受裁決書之翌日）起
    至94年10月26日止，然異議人遲至94年11月22日始向原處分
    機關提出聲明異議狀，亦有異議人異議狀上所蓋彰化監理站
    公文收文專用戳章在卷可稽，顯已逾20日之異議期間。從而
    ，依照前開法條規定及說明，本件異議人逾期始聲明異議，
    其異議權業已喪失，且屬不得補正，依法自應予以駁回。
四、另查：
  (一)按人民對於中央或地方機關之行政處分，認為違法或不當，
    致損害其權利或利益者，得依訴願法提起訴願；又按訴願之
    提起，以原行政處分機關或受理訴願機關收受訴願書之日期
    為準，訴願法第1 條第1 項、第14條分別定有明文。另按行
    政程序法所稱行政處分，係指行政機關就公法上具體事件所
    為之決定或其他公權力措施而對外直接發生法律效果之單方
    行政行為。前項決定或措施之相對人雖非特定，而依一般性
    特徵可得確定其範圍者，為一般處分，適用本法有關行政處
    分之規定。有關公物之設定、變更、廢止或其一般使用者，
    亦同，行政程序法第92條亦定有明文。亦即提起訴願，以有
    行政處分之存在為前提要件。經查，彰化監理站認定異議人
    係逾期不繳納罰款等情，此有彰化監理站94年11月14日中監
    彰字第0940029791號函影本各1 紙在卷可參，依前揭說明，
    應屬行政處分。
  (二)又依道路交通案件處理辦法第2 條第1 款及第5 條之規定，
    違反道路交通管理處罰條例經公路主管機關或警察機關或其
    聯合設置之裁決機關處罰後，聲明異議之案件，係屬地方法
    院及其分院所設交通法庭辦理，然地方法院交通法庭所審查
    範圍，僅係原處分機關所為之處分有無不當或違法之事由，
    至於異議人有無於原處分期限內繳納罰鍰，係涉原處分之執
    行問題，核先敘明。
  (三)本件異議人固不否認有為上開原處分書內所載之違規事實，
    且對原處分之裁罰，亦認無不當之處，惟僅以其不諳正常繳
    納罰鍰程序致使匯票遲誤寄達彰化監理站為由，於94年11月
    10日向彰化監理站提出申訴後，經彰化監理站以與法令不符
    無法受理為由予以駁回後，始向本院聲明異議，此有聲明異
    議狀、彰化監理站94年11月14日中監彰字第0940029791號函
    影本各1 紙在卷可參，故異議人上揭異議真意，應係異議人
    既已於裁決書規定期間內繳納罰鍰，惟彰化監理站竟認定異
    議人係逾期不繳納罰款，是本件異議人不服之對象應係上揭
    行政處分即彰化監理站94年11月14日中監彰字第0940029791
    號函示之內容，認為有違法或不當，致損害其權利或利益，
    而非前揭彰化監理所彰監四字第裁64—ABX923925 號裁決書
    ，參酌前揭說明，本件異議人顯已依訴願法提起訴願，並由
    原行政處分機關即彰化監理站收受該訴願書，自應由原處分
    機關依法處理，附此說明。
據上論斷，應依道路交通案件處理辦法第18條，裁定如主文。
中    華    民    國    95    年    1     月    5     日
                  交通法庭      法  官  唐中興
以上正本證明與原本無異。
如不服本裁定，應於裁定送達後5 日內向本院提出抗告狀 (須附
繕本)。
中    華    民    國    95    年    1     月    5     日
                                書記官  施惠卿


司法院資訊處製作；財團法人民間司法改革基金會備份。
